【裁判字號】    92,訴,461
【裁判日期】    920731
【裁判案由】    妨害兵役
【裁判全文】
臺灣臺北地方法院刑事判決                          九十二年度訴字第四六一號
    公  訴  人  臺灣臺北地方法院檢察署檢察官
    被      告  甲○○  男  二.
右列被告因妨害兵役案件，經檢察官聲請簡易判決處刑（九十二年度偵字第二四一一
號），本院認不宜以簡易判決處刑，改依通常程序審理，本院判決如左：
    主  文
甲○○無罪。
    理  由
一、本件公訴意旨略以：被告甲○○係回役應召員，原將
    里三二鄰福德街三○六號，卻於民國九十一年十一月十五日起遷出上開處所，無
    故不依規定申報，致拒絕接受臺北市後備司令部所發、指定其應於九十一年十二
    月十六日八時前往桃園縣中壢龍岡龍岩營區陸軍第六軍團報到之臨時召集令，因
    認被告涉有妨害兵役治罪條例第五條第四款之罪嫌等情。
二、按犯罪事實應依證據認定之，無證據不得推定其犯罪事實，刑事訴訟法第一百五
    十四條定有明文。次按所謂認定犯罪事實之證據，係指足以認定被告確有犯罪行
    為之積極證據而言，該項證據自須適合於被告犯罪事實之認定，始得採為斷罪之
    資料；又事實之認定，應憑證據，如未能發現相當確實證據，或證據不足以證明
    ，自不能以推測或擬制之方法，以為裁判之基礎，最高法院二十九年上字第三一
    ０五號、四十年臺上字第八六號判例著有明文。又按事實審法院對於證據之取捨
    ，依法雖有自由判斷之權，然積極證據不足證明犯罪事實時，被告之抗辯或反證
    縱屬虛偽，仍不能以此資為積極證據應予採信之理由，最高法院亦著有三十年上
    字第四八二號判例可資參照。又按認定犯罪事實所憑之證據，無論係直接證據或
    間接證據，其為訴訟上之證明，須於通常一般之人均不致有所懷疑，而得確信其
    為真實之程度者，始得據為有罪之認定，倘其證明尚未達到此一程度，而有合理
    之懷疑存在，復無其他調查途徑可尋，法院即應為無罪之判決，最高法院七十六
    年臺上字第四九八六號著有判例。
三、公訴人認被告涉有上開妨害兵役罪嫌，係以臺北市後備司令部移送報告書、臨時
    召集令、臺北市後備司令部列管後備軍人行方不明遷出未報移送法辦年籍表資為
    佐證。訊據被告甲○○固不否認其未收到臨時召集令之事實，惟否認有公訴意旨
    所載之行為，辯稱：伊是九十年十二月十八日入伍，至九十一年七月間停役，停
    役的原因是逃兵，經軍事法院判決後，執行三個月，伊執行完畢出監，就等臨召
    令，伊等不到，有打電話到後備司令部去，接電話的人說只要簽一張切結書就會
    再發臨召令給伊，家裡已無人住臺北市○○區○○路之住址，大約於八十七年左
    右房子賣掉就遷出了，
四、經查，被告為回役應召員，原將
    六號，臺北市後備司令部所發之臨時召集令，係指定被告應於九十一年十二月十
    六日上午八時前往桃園縣中壢市○○路○段游泳路底陸軍第六軍團報到，惟因被
    告已未居於上開處所而未依規定申報，致該臨時召集令無法送達被告等情，業經
    被告供述明確，且有臨時召集令、臨時召集令受領回執、臺北市後備司令部妨害
    兵役移送報告書、臺北市後備司令部列管後備軍人行方不明遷出未報移送法辦年
    不明遷出未報移送法辦年籍表證明人欄觀之，其中
    十九年九月七日派出所通報遷出未報等，此核與被告所辯：家裡已無人住臺北市
    信義區○○街之住址，大約於八十七年左右房子賣掉就遷出了等語大致相符，而
    被告於九十一年十二月十八日入伍服役乙節，有國防部北部地方軍事法院桃園分
    院九十一年桃判字第二一二號判決附本院卷可稽，則被告入伍服役之前即已實際
    遷出前揭臺北市○○區○○街之
    地住所未依規定申報之行為，主觀上具有避免臨時召集之意圖，復查無其他積極
    證據足認被告有何故意妨害兵役之犯行，不能證明被告犯罪，揆諸前揭判例意旨
    ，自應依法為被告無罪判決之諭知。
五、本件係檢察官聲請以簡易判決處刑之案件，因被告所犯之罪不合刑事訴訟法第四
    百四十九條所定得以簡易處刑之案件，本院改用通常程序審判之。
據上論斷，應依刑事訴訟法第四百五十二條、第三百零一條第一項，判決如主文。
本案經檢察官賴淑芬到庭執行職務
中      華      民      國    九十二    年      七      月    三十一    日
                                臺灣臺北地方法院刑事第四庭
                                    法  官  陳  嘉  琪
右正本證明與原本無異。
如不服本判決，應於判決送達後十日內向本院提出上訴狀(應抄附繕本)。告訴人或被
害人如對於本判決不服者，應具備理由請求檢察官上訴，其上訴期間之計算係以檢察
官收受判決正本之日期為準。
                                    書記官  林  素  霜
中      華      民      國    九十二    年      八      月     一       日


司法院資訊處製作；財團法人民間司法改革基金會備份。
